【裁判字號】    99,勞訴,58
【裁判日期】    990930
【裁判案由】    給付薪資
【裁判全文】
臺灣板橋地方法院民事判決              99年度勞訴字第58號
原      告  戊○○
            己○○
            甲○○
            乙○○
            庚○○
            丙○○
上6人共同
訴訟代理人  姚昭秀律師
被      告  經辰工業有限公司
法定代理人  丁○○
上列當事人間請求給付薪資事件，經本院於民國99年9 月14日言
詞辯論終結，判決如下：
    主  文
被告應分別給付原告如附表所示之金額，及均自民國九十九年一
月二十日起至清償日止，按年息百分之五計算之利息。
訴訟費用由被告負擔。
本判決原告勝訴部分，得假執行；但被告如依序各以如附表所示
應給付原告之金額分別為原告預供擔保後，得免為假執行。
    事實及理由
壹、程序方面：
一、被告經合法通知，未於言詞辯論期日到場，核無民事訴訟法
    第386 條所列各款情形，爰依原告之聲請，由其一造辯論而
    為判決。
二、按解散之公司除因合併、分割或破產而解散外，應行清算；
    又解散之公司，於清算範圍內，視為尚未解散，公司法第24
    條及第25條分別定有明文。本件被告經辰工業有限公司（以
    下簡稱：經辰公司）雖已經經濟部於99年1 月5 日以經授中
    字第0983527000號函准予解散登記在案，惟並未向本院陳報
    清算事宜，揆諸前揭說明，被告法人格尚未消滅，自有當事
    人能力。
三、次按訴狀送達後，原告不得將原訴變更或追加他訴，但擴張
    或減縮應受判決事項之聲明者，不在此限，民事訴訟法第25
    5條第1項第3款定有明文。本件原告戊○○起訴時原聲明請
    求被告給付新台幣（下同）108,500元，及自起訴狀繕本送
    達翌日起至清償日止，按年息5％計算之利息，嗣於99年9月
    14日以書狀減縮該部分應受判決事項聲明為請求被告給付97
    ,633元，及自起訴狀繕本送達翌日起至清償日止，按年息5
    ％計算之利息，經核合於前開法條規定，應予准許。
貳、實體方面：
一、原告主張：
（一）緣原告戊○○、己○○、甲○○、乙○○、庚○○、丙○○均係被告經辰公司員工，惟被告先是妄圖勞保退休金得
      以減少提撥，減少支付勞工保險投保單位應負之保險費，
      將原告投保薪資金額以多報少，再者如原告例假日出勤工
      資亦不按勞基法規定之比例發放，凡此嚴重損害勞工權益
      情事，原告等為謀生計，只好逆受不平。詎98年6 月應給
      付同年5 月份薪資時，被告僅支付5 月份部分薪資，且至
      同年9 月份之薪資全遭積欠，嗣98年9 月15日始知被告已
      惡意歇業。又原告幾經商議，遂向臺北縣政府勞工局投訴
      ，復經臺北縣政府召集歇業認定小組實地勘察，逕為對被
      告歇業事實之確認，足見被告係惡意拒不給付原告薪資。
      故被告蓄意積欠薪資之行為，致使原告等家庭生計陷入窘
      境，自得依法請求被告給付積欠之薪資。
（二）對於被告抗辯之陳述：
      查原告丙○○所收取之款項，係其與被告約定由其代被告
      替客戶進行後續維修之貨款，且係原告丙○○直接向客戶
      收取，與薪資毫無關係。而原告丙○○從未簽署被告所提
      出領受98年10月55,000元、98年11月100, 000元及99 年1
      月110,000元薪資之收據，且原告丙○○請求之薪資金額
      為238,300元，與上述被告所提之收據數額共計為265,000
      並不相符，被告豈可能支付多於請求之薪資。又被告公司
      自98年9月14日人去樓空，自行搬走公司重要機械設備，
      員工次日到廠上班見大門深鎖，怎可能將機械設備變賣抵
      充薪資，且被告公司積欠廠商貨款，機器已由廠商搬空，
      自無被告所言變賣設備抵充薪資之情事。
（三）聲明：被告應給付原告戊○○97,633元、原告己○○
      190,870元、原告甲○○92,404元、原告乙○○152,056元
      原告蔡郁勛149,826、原告丙○○238,300元，及均自起訴
      狀繕本送達翌日起至清償日止，按年息5%計算之利息。
二、被告未於言詞辯論期日到場，惟據其所提出之答辯狀，則以
    下開情詞置辯：
（一）原告丙○○部分：
      查被告固曾積欠原告丙○○98年5 月至9 月之薪資，惟被
      告已分別於98年10月5 日、同年11月25日、99年1 月25日
      支付55,000元、100,000 元、110,000 元，合計265,000
      元，此有原告丙○○簽收之收據可按，且上開金額已較原
      告丙○○請求金額為高，足證被告業已付清原告丙○○之
      欠薪。
（二）其餘原告部分：
      經查，被告公司設於臺北縣樹林市○○街148 號，同址另
      有被告公司負責人丁○○之配偶蘇旭永擔任負責人之緯昇
      工業有限公司，該公司於98年9 月因財務調度不順致經營
      發生困難，原告等無視資方困境，竟以備抵積欠全體員工
      薪資為由，夥同外人搬走公司重要機械設備，致被告公司
      因此停業。又緯昇工業有限公司負責人蘇旭永曾分別於98
      年10月12日、98年12月2日以臺北仁杭郵局第715號存證信
      函、臺北松江路郵局第2004號存證信函催告原告等應將搬
      走之機械設備交回，惟其等置之不理。然原告等搬走機械
      設備之目的，如係擬抵充欠薪或加以變賣抵充欠薪，則其
      等請求判命給付欠薪，理應扣除抵充之金額，本件未見原
      告等有自行抵充之情，則其等請求依未抵充之金額判命給
      付，即屬無據。
（三）聲明：原告之訴駁回。
三、原告前開主張之事實，已據其提出與所述相符之被告公司基
    本資料查詢、薪資明細表、臺北縣政府98年9月29日函暨檢
    附工資及非自願離職證明爭議案協調會議紀錄影本等件為證
    ，而被告對確積欠原告上述薪資及其數額並不爭執，惟另以
    前詞置辯，則查：
（一）就原告丙○○之部分，被告雖辯稱其固曾積欠原告丙○○
      98 年5月至9月之薪資，惟已分別於98年10月5日、同年11
      月25日、99年1月25日支付55,000元、100,000元、110,00
      0元，合計265,000元，此有原告丙○○簽收之收據可按等
      語，然則為原告丙○○所否認，並以前開情詞置辯，則依
      民事訴訟法第357條規定：「私文書應由舉證人證其真正
      。但他造於其真正無爭執者，不在此限」，是當事人提出
      之私文書必須真正而無瑕疵者，始有訴訟法之形式的證據
      力，此形式的證據力具備後，法院就其中之記載調查其是
      否與系爭事項有關，始有實質的證據力之可言。而查，觀
      諸被告所提原告丙○○領受98年10月55,000元、98年11月
      100, 000元及99年1月110,000元薪資之收據，合計為265,
      000元，此與原告丙○○請求之薪資金額為238,300元已不
      相符，且被告所提之收據為影本，其上之文字均係以繕打
      之方式完成，僅其後有原告丙○○之簽名，而原告丙○○
      已否認該文書之真正，被告就此部分迄未能舉證證明前述
      收據之形式上確為真正，本院自難採信此文書上所載之內
      容為真實，是被告此部分所辯，尚難信為真實。
（二）再就被告辯稱原告等無視資方困境，竟以備抵積欠全體員
      工薪資為由，夥同外人搬走公司重要機械設備，致被告公
      司因此停業，其等請求判命給付欠薪，理應扣除抵充之金
      額等語，亦為原告所否認，則按當事人主張有利於己之事
      實者，就其事實有舉證之責任，民事訴訟法第277條亦定
      有明文，是以被告抗辯原告有搬走公司重要機械設備而主
      張用以抵充其所積欠原告之薪資等情，此有利於被告之事
      實，自應由被告負舉證責任。惟被告迄至最後言詞辯論期
      日，既未據舉證以實其說，且其所辯以此所生對原告之債
      權其數額究確實為何，及如何與上述之原告薪資債權相抵
      銷，亦未具體說明，是本件原告之薪資請求權即不生影響
      ，被告此部分所辯，亦難採信。
（三）按「稱僱傭者，謂當事人約定，一方於一定或不定之期限
      內為他方服勞務，他方給付報酬之契約」、「報酬應依約
      定之期限給付之；無約定者，依習慣；無約定亦無習慣者
      ，依左列之規定：一報酬分期計算者，應於每期屆滿時給
      付之。二報酬非分期計算者，應於勞務完畢時給付之」，
      民法第482條、第486條定有明文。從而，原告本於僱傭關
      係，請求被告分別給付如訴之聲明所示積欠之薪資，為有
      理由，應予准許。
四、又按給付無確定期限者，債務人於債權人得請求給付時，經
    其催告而未為給付，自受催告時起，負遲延責任。其經債權
    人起訴而送達訴狀，或依督促程序送達支付命令，或為其他
    相類之行為者，與催告有同一之效力；又應付利息之債務，
    其利率未經約定，亦無法律可據者，週年利率為百分之五，
    民法第229條第2項、第203條分別定有明文，從而，原告等
    人本於僱傭關係，請求被告分別給付如附表所示之金額，及
    均自起訴狀繕本送達翌日即99年1月20日起至清償日止，按
    年息5%計算之利息，為有理由，應予准許。
五、末按所命給付之金額或價額未逾500,000 元之判決，法院應
    依職權宣告假執行，民事訴訟法第389 條第1 項第5 款定有
    明文，本件被告應分別給付原告等之金額既均未逾500,000
    元，本院自應依職權宣告假執行，並依職權諭知被告得供擔
    保免為假執行之金額。
六、本件事證已臻明確，兩造所為之其他主張、陳述並所提之證
    據，經審酌後，均認與本件之結論無礙，不再一一論述，併
    予敘明。
七、訴訟費用負擔之依據：民事訴訟法第78條。
中    華    民    國    99    年    9     月    30    日
                  民事第三庭    法  官  邱靜琪
以上正本係照原本作成
如對本判決上訴，須於判決送達後20日內向本院提出上訴狀。如
委任律師提起上訴者，應一併繳納上訴審裁判費。
中    華    民    國    99    年    9     月    30    日
                                書記官  鄭美莉
附  表：
應給付原告之金額（新台幣）
1.原告戊○○：97,633元。
2.原告己○○：190,870元。
3.原告甲○○：92,404元。
4.原告乙○○：152,056元。
5.原告蔡郁勛：149,826元。
6.原告丙○○：238,300元。

司法院資訊處製作；財團法人民間司法改革基金會備份。
